臺灣臺東地方法院民事裁定　　　　　　　100年度事聲字第4號
聲　請　人　澳商澳盛銀行集團股份有限公司台北分公司
（即債權人）
法定代理人　經天瑞
相　對　人　洪慧琳
（即債務人）　　　　　　號
上列聲請人對民國99年12月9日本院司法事務官所為98年度司執
消債更字第30號處分，聲明異議，本院裁定如下：
    主  文
聲明異議駁回。
聲明費用由聲明人負擔。
    事實及理由
一、按(一)對於司法事務官處理事件所為之終局處分，於不變之期
    間內聲明異議，經司法事務官認異議為無理由，而送請法院
    裁定，嗣法院仍認異議為無理由時，應以裁定駁回之，民事
    訴訟法第240條之4定有明文。(二)次按(1)「為使負債務之消費
    者得依本條例所定程序清理其債務，以調整其與債權人及其
    他利害關係人之權利義務關係，保障債權人之公平受償，謀
    求消費者經濟生活之更生及社會經濟之健全發展，特制定本
    條例。」，消費者債務清理條例（下稱同條例）第1條定有
    明文。(2)「債務人有薪資、執行業務所得或其他固定收入，
    法院認更生方案之條件公允者，得不經債權人會議可決，逕
    依債務人之聲請或依職權以裁定認可更生方案。有下列情形
    之一者，法院不得為前項之認可：一、債務人於七年內曾依
    破產法或本條例規定受免責。二、有前條第一項各款情形之
    一。三、無擔保及無優先權債權受償總額，顯低於法院裁定
    開始更生程序時，依清算程序所得受償之總額。四、無擔保
    及無優先權債權受償總額，低於債務人聲請更生前二年間，
    可處分所得扣除自己及依法應受其扶養者所必要生活費用之
    數額。」（同條例第64條第1項）。(3)「有下列情形之一者
    ，法院應不認可更生方案：一、債權人會議可決之更生方案
    對不同意或未出席之債權人不公允。二、更生程序違背法律
    規定而不能補正。三、更生方案違反法律強制或禁止規定，
    或有背於公共秩序、善良風俗。四、以不正當方法使更生方
    案可決。五、已申報無擔保及無優先權之債權總額逾新臺幣
    1200萬元。六、更生方案定有自用住宅借款特別條款，而債
    務人仍有喪失住宅或其基地之所有權或使用權之虞。七、更
    生方案所定自用住宅借款特別條款非依第五十四條協議成立
    。八、更生方案無履行可能。九、債務人有虛報債務、隱匿
    財產，或對於債權人中之一人或數人允許額外利益，情節重
    大。」（同條例第63條第1項）。(三)至於「關於更生或清算
    之程序，除本條例別有規定外，準用民事訴訟法之規定。」
    ，同條例第15條定有明文。又「當事人主張有利於己之事實
    者，就其事實有舉證之責任」，民事訴訟法第277條亦有明
    文。
二、聲明異議人（下稱聲明人）聲明意旨略以：
    債務人尚有對第三人之債權，應以之作為收入，併為清償之
    來源，以免債務人保留該債權，而有損債權人之權益。本件
    更生方案應增訂加速條款，以免債務人未履行更生方案之條
    件時，增加債權人求償之困難，爰聲明異議等語。
三、按更生方案之還款金額、方式，宜參酌債務人之工作收入、
    經濟能力、家庭因素等情後，作整體及個別之判斷甚然。另
    參同條例第63條至第64條之規定，亦未將還款成數之高低，
    列為法院是否認可更生方案之審酌要件甚明。經查：
  (一)雖債務人在本院98年度消債更字第11號更生事件中，所提出
    本院於95年5月4日所核發東院和96年執天2556字第09600188
    33號債權憑證內載：債務人對第三人尤以玲尚有本金新臺幣
    （下同）386,494元之債權（下稱系爭債權，見前揭卷第68
    頁：該債權憑證影本）。惟系爭債權並非屬債務人固定收入
    之項目，應為昭然，若將系爭債權，逕納入債務人每月應清
    償予各債權人之範圍，不但對債務人顯有不公，亦徒增各債
    權人將來能否穩定受償之風險甚明。據此，本院司法事務官
    斟酌前開情形，遂以債務人得確實且固定之薪資收入，作為
    計算債務人更生清償之基礎，尚屬適當。
  (二)至於「更生方案經法院裁定認可確定後，債務人未依更生條
    件履行者，債權人得以之為執行名義，聲請對債務人及更生
    之保證人、提供擔保之人或其他共同負擔債務之人為強制執
    行..。債權人聲請對債務人為強制執行時，法院得依債務人
    之聲請或依職權裁定開始清算程序。」（同條例第74條）。
    職是，若債務人未依更生條件履行時，債權人自得依前揭規
    定處理，遂無在前揭規定之外，贅列加速條款之餘，附此敘
    明。
  (三)至於為使負債務之消費者，得依本條例所定程序清理其債務
    ，以調整其與債權人及其他利害關係人之權利義務關係，故
    債務人可處分所得，扣除自己及依法應受其扶養者所必要生
    活費用後之數額，即應用以償還債務，藉以達：保障債權人
    之公平受償，謀求消費者經濟生活之更生及社會經濟之健全
    發展之機制，以符同條例之立法精神，但絕非僅單方面迫以
    債務人清償債務之壓力，應無疑義。故本院參酌：(1)債權人
    係成立已久之公司，每年從事社會服務或慈善救濟之金額，
    應不計其數，據此，理應不至斤斤算計，且苛刻要求債務人
    應將無法確定收回之系爭債權，逕納入債務人每月應清償予
    各債權人之範圍，以徒增債務人履行更生方案之不確定性。
    (2)況債務人以原審所認可更生方案，以每3個月為一期，在
    清償8年後，清償之總金額為1,264,416元，顯已高於法院裁
    定開始更生程序時，依清算程序所得受償之總額，且已逾債
    務人聲請更生前二年間，可處分所得扣除自己及依法應受其
    扶養者所必要生活費用之數額。另清償之成數約為無擔保債
    務之百分之53.06，顯已超過：若前揭更生方案無法可決或
    認可，而進入清算程序之終止或終結，在法院為不免責之裁
    定確定後，債務人繼續清償債務，而各普通債權人受償額均
    達其債權額之百分之20以上者，法院仍得依債務人之聲請裁
    定免責之標準。
  (四)參諸本件除聲明人外，其餘8位債權人於考慮上情後，並未
    提出異議，及本院另審酌聲明人所舉上情，亦未舉證以實其
    說。職是，尚難認其所異議之事項為有理由甚明。
四、據此，本院司法事務官審酌上情後，認為：債務人並無同法
    第63條第1項所示：應不認可；或同法第64條第1項所示：不
    得為認可更生方案之消極條件，復認債務人所提更生方案之
    條件公允，且依同條例第53條第1項第3款但書之規定，將最
    終清償期延長為8年後，爰不經債權人會議可決，逕為認可
    如原裁定書附表一所示更生方案之處分，顯已考量前揭之立
    法意旨，及詳酌債務人最大之清償能力、債權人之利益。職
    是，聲明人聲明異議，核無理由，應予駁回。
五、依消費者債務清理條例第15條，民事訴訟法第95條、第78條
    之規定，裁定如主文所示。
中    華    民    國    100    年    1    月    12    日
                  民事庭  法  官  陳兆翔
以上正本係照原本作成。
如不服本裁定，應於送達後10日內，向本院提出抗告狀（須附繕
本）（抗告至本院合議庭），並應繳納抗告費新臺幣1,000元。
中    華    民    國    100    年    1    月    12    日
                          書記官  吳明學